【裁判字號】    97,交簡上,16
【裁判日期】    970827
【裁判案由】    公共危險等
【裁判全文】
臺灣基隆地方法院刑事判決            97年度交簡上字第16號
公  訴  人  臺灣基隆地方法院檢察署檢察官
上  訴  人
即  被  告  丁○○
上列上訴人即被告因公共危險等案件，不服本院基隆簡易庭中華
民國97年6 月24日97年度基交簡字第213 號第一審簡易判決（原
聲請簡易判決處刑案號：97年度偵字第2160號）提起上訴，本院
管轄之第二審合議庭判決如下︰
    主  文
原判決關於過失傷害暨定執行刑部分均撤銷。
丁○○因過失傷害人，處拘役拾伍日，如易科罰金，以新台幣壹
仟元折算壹日。
其餘上訴駁回。
    事  實
一、丁○○於民國97年5 月2 日上午11時許，在臺北縣瑞芳鎮火
    車站前美食街飲用酒類後，已達不能安全駕駛動力交通工具
    之程度，竟仍於同日下午2 時許，駕駛車號9K-9166 號自小
    客車，沿臺北縣瑞芳鎮○○○ ○道瑞芳往金瓜石方向行駛，於
    同日下午2 時15分許，行經臺北縣瑞芳鎮○○○ ○道13.1公里
    彎道處，本應注意車前狀況，隨時採取必要之安全措施，且
    在未劃設慢車道之雙向二車道行駛時，應在遵行車道內行駛
    ，在劃有分向限制線之路段，不得駛入來車之車道內，依當
    時情形，天候晴、日間自然光線、路面乾燥無缺陷且視距良
    好無障礙物，客觀上並無不能注意之情事，竟疏未注意車前
    狀況，未在遵行車道內行駛，跨越分向限制線駛入對向車道
    內行駛，撞擊沿對向車道行駛由阮耀宏駕駛車號1118-RG 號
    自小客車，致阮耀宏受有胸壁挫傷、左肩膀拉傷等傷害，且
    阮耀宏搭載乘客丙○○、甲○○及乙○○等人亦分別受有傷
    害（丙○○、甲○○及乙○○均未提出傷害告訴），嗣警方
    據報前往現場處理時，丁○○在場承認為過失傷害之肇事者
    而願接受裁判，另經警於同日下午2 時31分許，以儀器測試
    丁○○呼氣中酒精濃度達每公升0.75毫克，始悉上情。
二、案經丁○○自首（過失傷害部分）暨阮耀宏訴由臺北縣政府
    警察局瑞芳分局報請臺灣基隆地方法院檢察署檢察官偵查起
    訴。
    理  由
壹、證據能力部分
一、按除顯有不可信之情況外，公務員職務上製作之紀錄文書、
    證明文書，得為證據，刑事訴訟法第159 條之4 第1 款定有
    明文。本件道路交通事故現場圖、道路交通事故調查報告表
    （一）、（二）及臺北縣政府警察局瑞芳分局道路交通事故
    肇事人自首情形記錄表等文書，均為到場處理之員警依現場
    狀況製作之紀錄文書，自文書之內容觀之，均為描述性記載
    ，而無顯不可信之情況，依上開規定，自得為本案之證據。
二、次按除顯有不可信之情況外，從事業務之人於業務上或通常
    業務過程所須製作之紀錄文書、證明文書，得為證據，刑事
    訴訟法第159 條之4 第2 款定有明文。又醫師法第12條第1
    項規定：「醫師執行業務時，應製作病歷，並簽名或蓋章及
    加註執行年、月、日。」第2 項規定：「前項病歷，除應於
    首頁載明病人姓名、出生年、月、日、性別及住址等基本資
    料外，其內容至少應載明下列事項：一、就診日期。二、主
    訴。三、檢查項目及結果。四、診斷或病名。五、治療、處
    置或用藥等情形。六、其他應記載事項。」因此，醫師執行
    醫療業務時，不論患者是因病尋求診療，或因特殊目的而就
    醫，醫師於診療過程中，應依醫師法之規定，製作病歷，此
    一病歷之製作，均屬醫師於醫療業務過程中所須製作之紀錄
    文書，而且每一醫療行為均屬可分，因其接續之看診行為而
    構成醫療業務行為，其中縱有因訴訟目的，例如被毆傷而尋
    求醫師之治療，對醫師而言，仍屬其醫療業務行為之一部分
    ，仍應依法製作病歷，則該病歷仍屬業務上所製作之紀錄文
    書，與通常之醫療行為所製作之病歷無殊，自屬刑事訴訟法
    第159 條之4 第2 款所稱從事業務之人於業務上所須製作之
    紀錄文書，而診斷證明書係依病歷所轉錄之證明文書，自仍
    屬本條項之證明文書（最高法院97年度台上字第666 號判決
    可資參照）。本件長庚紀念醫院出具之阮耀宏診斷證明書，
    係從事醫療業務之人於業務上所製作之證明文書，且該診斷
    證明書，係就阮耀宏送醫時之受傷狀況所為之紀錄，又該醫
    院與阮耀宏僅係一般醫院與病患關係，與被告丁○○亦無仇
    隙，並無顯無不可信之情況，參酌上開所述，因認該診斷證
    明書具有證據能力。
三、另按被告以外之人於審判外之言詞或書面陳述，除法律有規
    定者外，不得作為證據，刑事訴訟法第159 條第1 項固定有
    明文，其立法意旨，乃在於確保被告之反詰問權；惟被告以
    外之人於審判外之陳述，雖不符刑事訴訟法法第159 條之1
    至第159 條之4 ，而經當事人於審判程式同意作為證據，法
    院審酌該言詞陳述或書面陳述作成時之情況，認為適當者，
    亦得為證據，當事人、代理人或辯護人於法院調查證據時，
    知有刑事訴訟法第159 條第1 項不得為證據之情形，而未於
    言詞辯論終結前聲明異議者，視為有前項之同意，此亦為刑
    事訴訟法第159 條之5 所明定，其立法意旨，則在於確認當
    事人對於傳聞證據有處分權，得放棄反對詰問權，同意傳聞
    證據可作為證據；但因我刑事訴訟法尚非採徹底之當事人進
    行主義，乃又限制以法院認為適當者，始得為證據，因此，
    當事人同意或依法視為同意某項傳聞證據作為證據使用者，
    實質上即表示有反對詰問權之當事人已放棄其反對詰問權，
    如法院認為適當，不論該傳聞證據是否具備刑事訴訟法第
    159 條之1 至第159 條之4 所定情形，均容許作為證據；換
    言之，當事人放棄對原陳述人行使反對詰問權者，屬於證據
    傳聞性之解除行為，如法院認為適當，即容許該傳聞證據作
    為證據，不以未具備刑事訴訟法第159 條之1 至第159 條之
    4 所定情形為前提。又法院於何種情況，得認為適當，應審
    酌該傳聞證據作成時之情況，如該傳聞證據之證明力明顯過
    低或係違法取得，即得認為欠缺適當性；惟是否適當之判斷
    ，係以當事人同意或視為同意為前提，即當事人已無爭議，
    故法院除於審理過程中察覺該傳聞證據之作成欠缺適當性外
    ，毋庸特別調查，而僅就書面記載之方式及其外觀審查，認
    為無問題而具有適當性即可（最高法院97年度台非字第5 號
    號判決可資參照）。本件證人阮耀宏、丙○○、乙○○於警
    詢時之證述，及證人阮耀宏於偵查中之證述，與執勤警員作
    成公共危險罪執勤報告書，固為被告以外之人於審判外之言
    詞及書面陳述，惟經本院於審判程序中提示予被告並告以要
    旨，均經被告表示無意見，且未聲明異議，又本院審酌該等
    證人警詢及偵查筆錄之記載，均無不正取供之情事，且該等
    證人於偵查中已經具結，而於接受警詢時則無具結之可能，
    另執勤報告書係執勤警員就本件查獲情形所為之紀錄，故就
    該等審判外言詞陳述作成時之情況，應認為適當，依前揭所
    述，均得援為本案證據。
貳、事實認定部分
一、上開事實，業據被告於警詢、偵查及本院審理時坦承不諱，
    核與證人阮耀宏、丙○○、乙○○證述之情節相符，並有阮
    耀宏之診斷證明書、道路交通事故現場圖、道路交通事故調
    查報告表（二）及現場照片在卷可稽；又被告於97年5 月2
    日下午2 時31分許，經警以儀器測試後，呼氣中酒精濃度達
    每公升0.75毫克，此有酒精濃度測試表附卷可稽，參以被告
    無法通過生理平衡檢測，此有汽機車駕駛人酒後生理平衡檢
    測紀錄表及刑法第185 條之3 案件測試觀察紀錄表在卷可憑
    ，以及被告於駕車倒車行駛過程中，駛入對向車道，與阮耀
    宏駕駛之車輛發生碰撞之駕駛行為，堪信被告於行為時，確
    因飲用酒類，處於無法安全駕駛動力交通工具之狀態，足認
    被告之自白與事實相符。
二、按汽車行駛時，駕駛人應注意車前狀況及兩車併行之間隔，
    並隨時採取必要之安全措施；又汽車在未劃設慢車道之雙向
    二車道行駛時，應在遵行車道內行駛，且在劃有分向限制線
    之路段，不得駛入來車之車道內，道路交通安全規則第94條
    第3 項及第97條第1 項第1 、2 款分別定有明文。本件被告
    駕駛車輛於上揭時、地行駛時，即應注意車前狀況，並在遵
    行車道內行駛，不得跨越分向限制線駛入來車之車道，而當
    時天候晴、正處日間光線、路面乾燥無缺陷、視距良好無障
    礙物，此有道路交通事故調查報告表（一）可稽，即客觀上
    並無不能注意之情形，然被告竟疏未注意及此，未注意車前
    狀況，且跨越分向限制線駛入對向車道內行駛，致撞擊阮耀
    宏駕駛之車輛，使阮耀宏受有前述傷害，堪認被告上揭駕駛
    行為，確有過失甚明，另阮耀宏所受之傷害與被告之駕駛行
    為間，有相當因果關係，事證明確，被告犯行應堪認定。
、法律適用部分
一、核被告所為，係犯刑法第185 條之3 服用酒類不能安全駕駛
    動力交通工具而駕駛罪及同法第284 條第1 項前段之過失傷
    害罪。
二、被告所犯上開2 罪間，犯意各別，行為互殊，應予分論併罰
    。
三、被告為汽車駕駛人，酒醉駕車因而致阮耀宏受傷，故就被告
    過失傷害部分，應依道路交通管理處罰條例第86條第1 項之
    規定加重其刑。至於檢察官聲請簡易判決處刑書關於被告所
    犯法條部分，未引用該條文，尚有未洽，應予補充。
四、另按在有偵查犯罪職權之公務員知悉犯罪事實與犯罪之人前
    ，向該公務員陳述自己犯罪之事實，並願接受裁判，即屬自
    首（最高法院75年台上字第1634號、50年台上字第65號判例
    可資參照）。本件被告於肇事後留在現場，並於警員據報前
    往現場處理時，當場承認為肇事人等情，有臺北縣政府警察
    局瑞芳分局道路交通事故肇事人自首情形記錄表在卷可證，
    足認被告係在警方查悉其所為上開過失傷害犯行前，主動向
    警員坦承犯行，並願接受裁判，參酌首揭所述，即成立自首
    ，是就被告過失傷害部分，爰依刑法第62條前段之規定減輕
    其刑，並先加後減之。至於被告酒後駕車部分，係因警員到
    場對被告及阮耀宏均施以酒精濃度測試後，始悉犯行，此有
    公共危險罪執勤報告書可稽，足認被告就此部分並未自首，
    自無從依據刑法第62條之規定減輕其刑，附此敘明。
五、原審認被告酒後駕車而犯公共危險罪部分，事證明確，並審
    酌被告前因酒後駕車之公共危險案件，經檢察官緩起訴處分
    後，未知悔悟，仍於飲用酒類後駕車，對於自身及公眾安全
    均造成危害，且被告呼氣中酒精濃度達每公升0.75毫克等情
    ，對被告量處有期徒刑2 月，如易科罰金，以新台幣1,000
    元折算1 日，認事用法均無違誤，量刑亦屬妥適，被告就此
    部分，以原審量刑過重提起上訴，非有理由，應予駁回。另
    原審認被告過失傷害部分，事證明確而予以論罪科刑，固非
    無見，惟被告於原審判決後，已與阮耀宏達成和解，阮耀宏
    亦表示不願追究被告刑事責任等情，業據阮耀宏於本院審理
    時到庭陳述無誤，復有調解筆錄在卷供參，原審未及審酌，
    容有未洽，故被告以其與阮耀宏已達成和解，原審就過失傷
    害部分量刑過重等語而提起上訴，為有理由，自應由本院就
    原審判決關於過失傷害部分予以撤銷改判。
六、爰審酌被告前因酒後駕車之公共危險案件，經臺灣士林地方
    法院檢察署檢察官緩起訴處分，於緩起訴期間未知悔悟，仍
    於飲用酒類後駕駛車輛，且其呼氣中酒精濃度非低，顯已嚴
    重危害公眾及自身安全，所為非屬可取，又其於彎道處，違
    規駛入對向車道行駛，且車輛毀損情形嚴重，足見被告違規
    情形非屬輕微，惟其於警詢、偵查及本院審理時均坦承犯行
    ，並已賠償被害人之損失，犯後態度良好等一切情狀，認原
    審對於被告公共危險部分，量處前開之刑係屬妥適，應予維
    持，業如前述，故本院僅就被告過失傷害部分，量處如主文
    第2 項所示之刑，並諭知易科罰金之折算標準。另因原審判
    決就被告公共危險部分科以有期徒刑，而本院就被告過失傷
    害部分係科以拘役，刑之種類相異，無從合併定其應執行之
    刑，併此敘明。
七、被告固以其已與被害人達成和解，請求緩刑等語提起上訴，
    惟被告前已因酒後駕車之公共危險案件，經臺灣士林地方法
    院檢察署檢察官以96年度偵字第6205號為緩起訴處分，緩起
    訴期間為96年7 月13日至97年7 月12日，此有臺灣高等法院
    被告前案紀錄表在卷供參，亦即被告係於緩起訴期間，為本
    件公共危險及過失傷害之犯行，足徵被告未因前案記取教訓
    ，仍於飲用酒類後駕車，造成本件車禍之發生，且被告呼氣
    中酒精濃度非低，又違規情形非屬輕微，故本院認被告仍有
    執行刑罰之必要，不宜予以緩刑宣告，故被告所持前開上訴
    理由，非屬可採，應予駁回。
據上論斷，應依刑事訴訟法第455 條之1 第1 項、第3 項、第
368 條、第369 條第1 項前段、第299 條第1 項前段，道路交通
管理處罰條例第86條第1 項，刑法第185 條之3 、第284 條第1
項前段、第62條前段、第41條第1 項前段，刑法施行法第1 條之
1 ，判決如主文。
本案經檢察官李明哲到庭執行職務。
中    華    民    國    97    年    8     月    27    日
                    交通法庭審判長法    官  陳志祥
                                  法    官  楊皓清
                                  法    官  邰婉玲
以上正本證明與原本無異。
本判決不得上訴。
中    華    民    國    97    年    8     月    27    日
                                  書 記 官  彭筠凱
附錄所犯法條：
中華民國刑法第185條之3
服用毒品、麻醉藥品、酒類或其他相類之物，不能安全駕駛動力
交通工具而駕駛者，處1年以下有期徒刑、拘役或科或併科15萬
元以下罰金。
中華民國刑法第284條第1項
（過失傷害罪）
因過失傷害人者，處 6 月以下有期徒刑、拘役或 5 百元以下罰
金，致重傷者，處1年以下有期徒刑、拘役或5百元以下罰金。


司法院資訊處製作；財團法人民間司法改革基金會備份。
